臺灣高等法院臺中分院刑事判決　　　　　　　　　　九十一年度上訴字第二九九號
　　上　訴　人　丙○○
　　即　被　告
　　選任辯護人　楊錫楨
右上訴人因廢棄物清理法案件，不服臺灣彰化地方法院九十年度訴字第一０八七號中
華民國九十年十一月五日第一審判決（起訴案號：臺灣彰化地方法院檢察署九十年度
偵字第四三二一號），提起上訴，本院判決如左：
    主　  文
原判決撤銷。
丙○○未依廢棄物清理法規定領有廢棄物清除、處理許可文件，從事廢棄物清除，累
犯，處有期徒刑壹年貳月。
    事　  實
一、丙○○素行不佳，曾有多次犯罪前科，最近一次係因犯竊盜罪，經台灣彰化地方
    法院判處有期徒刑三月確定，於民國（下同）八十八年二月十二日執行完畢。猶
    不知悔改，明知其並未依廢棄物清理法規定向主管機關申請核發公民營廢棄物清
    除處理機構許可文件，竟於九十年五月間，以新台幣（下同）一萬二千元之代價
    ，向宇森公司轉包取得小林眼鏡公司員林分公司（位於彰化縣員林鎮火車站前）
因裝修而拆除建築物所產生之建築事業廢棄物水泥塊、磚塊等物之清除工作，丙
    ○○受託清除上開建築事業廢棄物後，即於同年五月十六日十四時許，僱用一名
    不知情之不詳姓名成年拼裝車司機，以每倒一台廢棄物代價三千元之價格，載運
    上開建築事業廢棄物至員林鎮○○路旁傾倒棄置，該名不詳姓名之拼裝車司機受
    僱後於同日十六時許駕駛一部拼裝車，載運上開建築事業廢棄物一台任意傾倒棄
    置在員林鎮○○段六一六號普民建設開發公司（以下簡稱為普民公司）之建地上
    （在員林鎮○○路旁）。迨至同年月十八日十二時三十分許，始為普民公司之專
    員乙○○發現，乃報請彰化縣政府環保局會同彰化縣警察局員林分局莒光派出所
    之警員循線查獲上情。
二、案經彰化縣警察局員林分局報請臺灣彰化地方法院檢察署檢察官偵查起訴。
    理 　 由
一、訊據上訴人即被告（以下簡稱為被告）丙○○坦承並未依廢棄物清理法規定向主
    管機關申請核發公民營廢棄物清除處理機構許可文件及於前開時間確有以一萬二
    千元之代價受託清除上開建築事業廢棄物及其受託後確有僱用上開拼裝車司機載
    運該建築事業廢棄物去傾倒等事實不諱，惟矢口否認有從事廢棄物清除之犯行，
辯稱：伊並不知上開拼裝車司機載運該建築事業廢棄物至何處傾倒棄置，且宇森
    公司領有清除廢棄物許可證，伊係受宇森公司負責人吳啟彰之委託而清運上開廢
    棄物，並未違反廢棄物清理法之規定云云。但查本件係小林眼鏡公司委託群藝室
    內裝修有限公司（以下簡稱為群藝公司）裝修該公司員林分公司，群藝公司再將
    該建築物之拆除及建築事業廢棄物之清除等工作轉包予宇森公司，宇森公司再將
    上開建築事業廢棄物之清除工作轉包予被告等情，業據證人即宇森公司之負責人
    吳啟彰、群藝公司之負責人蔡雙女及小林眼鏡公司員林分公司之經理李敬民等三
    人分別到庭結證在卷（見本院卷第四十頁至第四三頁、第五九頁至第六０頁），
    並有工程合約書影本一份在卷足稽（見本院卷第四七頁至第四八頁）。次查被告
    並未依廢棄物清理法規定向主管機關申請核發公民營廢棄物清除處理機構許可文
    件，於受託清除上開建築事業廢棄物後，係以每倒一台廢棄物代價三千元之價格
    僱用一名不知情之不詳姓名成年拼裝車司機載運傾倒等情，亦據被告自白在卷（
    見警卷第一頁反面、偵查卷第九頁至第十頁、原審卷第十五頁及本院卷第二一頁
    至第二二頁、第七七頁至第七八頁）。第查該不詳姓名之拼裝車司機受僱後係將
    上開建築事業廢棄物載運至員林鎮○○段六一六號普民公司之建地上（在員林鎮
    ○○路旁）傾倒棄置，及該處並非建築事業廢棄物之傾倒地等情，亦據證人乙○
    ○證述屬實（見警卷第二頁、本院卷第二三頁至第二四頁），並有彰化縣警察局
    員林分局莒光派出所之警員張維傑所製作之稽查記錄一份及現場照片三張等附卷
    可按（見警卷第三頁至第五頁）。另在員林鎮○○段六一六號普民公司之建地上
    所發現之建築事業廢棄物確係被告所承包之上開建築事業廢棄物，亦為被告所是
    認（見偵查卷第十頁）。矧查被告並非宇森公司之職員，而係以一萬二千元之代
    價向宇森公司轉包取得上開建築事業廢棄物之清除工作，宇森公司之負責人吳啟
    彰係從電話簿之刊登始得知被告從事挖土機、廢棄物清除等工作，始將該建築事
    業廢棄物之清除工作轉包予被告等情，亦據證人吳啟彰結證明確（見本院卷第四
    二頁至第四三頁、第七九頁），足見被告與宇森公司係轉包清除上開建築事業廢
    棄物之關係，並非宇森公司之受僱人甚明。準此縱令宇森公司有取得廢棄物清除
    處理機構許可文件，但因被告並未取得廢棄物清除處理之許可文件，故並不阻卻
    被告之違法性。再查未依廢棄物清理法規定領有廢棄物清除處理許可文件，從事
    廢棄物清除，即與廢棄物清理法第四十六條第一項第四款之規定該當，是本件被
    告縱未明確指示該名拼裝車司機將該建築事業廢棄物載運至何處傾倒棄置，但既
    有僱用該名拼裝車司機從事清除上開建築事業廢棄物，即成立廢棄物清理法第四
    十六條第一項第四款之罪，況被告於偵查時亦自承「我不認識地主，倒的地點是
    在員林莒光路」等情（見偵查卷第十頁），益證被告犯罪之成立。綜上所述，足
    證被告上開所辯顯係飾卸之詞，不足採信，是罪證明確，其犯行堪以認定。又證
    人李敬民並不清楚被告有無去清除上開建築事業廢棄物，已據證人李敬民於本院
    調查時到庭結證在卷（見本院卷第四一頁），被告於本院辯論時請求本院再傳訊
    證人李敬民證明「當場被告有無在場」，核無必要。另上開拼裝車司機清除上開
    建築事業廢棄物係被告所僱用，已如前述，是縱令該名拼裝車司機在清除上開建
    築事業廢棄物時，被告並未在場，亦不影響被告罪責之成立。均併此敘明。
二、按廢棄物清理法已於九十年十月二十四日經總統明令公布修正，並自同年月二十
    六日起生效，新舊法對於規範對象及行為並無不同，僅處罰條文由原來之第二十
    二條第二項修正為第四十六條第一項，法定刑由舊法「處一年以上五年以下有期
    徒刑，得併科一百萬元以下罰金」之規定，修正為新法之「處一年以上五年以下
    有期徒刑，得併科新台幣三百萬元以下罰金」之規定，除罰金刑部分將銀元一百
    萬元修正為新台幣三百萬元外（罰金刑額度仍相同），刑度並無變更，比較新舊
    法規定，舊法並未較有利於被告，依刑法第二條第一項前段，自應適用裁判時之
    新法規定處斷。
三、按所謂「一般廢棄物」係指垃圾、糞尿、動物屍體或其他非事業機構所產生足以
    污染環境衛生之固體或液體廢棄物。又「事業廢棄物」包括有害事業廢棄物，即
    由事業機構所產生具有毒性、危險性，其濃度或數量足以影響人體健康或污染環
    境之廢棄物，及一般事業廢棄物即由事業機構所產生有害事業廢棄物以外之廢棄
    物（廢棄物清理法第二條參照）。再者，雖營建廢棄土之種類，包括建築工程、
    公共工程及建築物拆除工程施工所產生之剩餘土石方、磚瓦混凝土塊。惟不包括
    施工所附帶產生之金屬屑、玻璃碎、塑膠類、木屑、竹片、紙屑、瀝青等廢棄物
    ，故因施工所生金屬屑、玻璃碎、塑膠類、木屑、竹片、紙屑、瀝青等廢棄物，
    仍屬一般事業廢棄物，有行政院八十六年十二月三十一日台八六內字第五二一０
    九號函可資參照。查被告所載運、傾倒之廢棄物內容，既包括水泥塊、磚塊等物
    ，且未加分類，則自屬一般事業廢棄物無誤。另從事廢棄物清除、處理業務者，
    應向直轄市、縣（市）主管機關或中央主管關委託之機關申請核發公民營廢棄物
    清除處理機構許可文件後，始得受託清除、處理廢棄物業務，修正後廢棄物清理
    法第四十一條第一項前段定有明文。本件被告未依廢棄物清理法規定申請核發廢
    棄物清除、處理許可文件，擅自從事上開建築廢棄物之清除，核其所為係違反修
    正後廢棄物清理法第四十一條第一項前段之規定，應依修正後同法第四十六條第
    一項第四款之規定處斷。至被告利用不知情之不詳姓名成年拼裝車司機犯罪，為
    間接正犯。又被告曾有多次犯罪前科，最近一次係因犯竊盜罪，經台灣彰化地方
    法院判處有期徒刑三月確定，於八十八年二月十二日執行完畢，有臺灣高等法院
    被告全國前案紀錄表足憑，其於五年之內再犯本件之罪，為累犯，應依法加重其
    刑。至公訴人雖認被告與該名拼裝車司機具有犯意聯絡及行為分擔，為共同正犯
    云云，惟查本件之犯罪事實在於被告未領有廢棄物清除許可證或核備文件，而從
    事廢棄物之清除工作，而非在於任意棄置傾倒建築廢棄物，且被告於原審審理時
    供稱其並未對該司機提到其無廢棄物清除許可證之事等語，從而依卷內資料尚無
    從證明該司機主觀上知悉被告無廢棄物清除許可證，是該司機應係不知情，委可
    認定，尚難認被告與該司機就本件犯行具有犯意聯絡及行為分擔，公訴人遽認被
    告與該名拼裝車司機係屬共同正犯，尚有誤會。原審予以論罪科刑，固非無見，
    惟查行為後法律有變更者，除裁判前之法律有利於行為人外，應適用裁判時之法
    律，刑法第二條第一項定有明文，本件修正前之廢棄物清理法並未較有利於被告
    ，故應適用裁判時即修正後之廢棄物清理法處斷，已如前述，原判決比較後適用
    修正前之廢棄物清理法處斷（見原判決論結欄），適用法律已有違誤。次查被告
    係向宇森公司轉包取得上開建築廢棄物清除之工作，亦如前述，原判決認係被告
    直接向小林眼鏡公司承包上開工作，容有未洽。第查原判決疏未論以間接正犯，
    亦有可議。被告上訴意旨否認犯罪，雖無理由，但原判決既有上述可議之處，應
    由本院將原判決予以撤銷改判。爰審酌被告犯罪之動機、目的、手段，所載運傾
    倒之廢棄物數量、所生之危害及犯後已將棄置之上開廢棄物清除完畢（見上開稽
    查記錄）等一切情狀，量處如主文第二項所示之刑，以示懲儆。
四、據上論結，應依刑事訴訟法第三百六十九條第一項前段、第三百六十四條、第二
    百九十九條第一項前段、刑法第二條第一項前段、第十一條前段、第四十七條、
    修正後廢棄物清理法第四十六條第一項第四款，判決如主文。
本案經檢察官甲○○到庭執行職務。
中      華      民      國      九十一   年       四      月     三十   日
                                    臺灣高等法院臺中分院刑事第八庭
                                          審判長法  官  羅  得  村
                                                法  官  陳  毓  秀
                                                法  官  劉  榮  服
右正本證明與原本無異。
如不服本判決應於收受送達後十日內向本院提出上訴書狀，其未敘述上訴之理由者並
得於提起上訴後十日內向本院補提理由書（均須按他造當事人之人數附繕本）。
                                                書記官  陳  俞  豪
中      華      民國      九十一   年       五      月     一     日
                                                                        Ｉ
